臺灣嘉義地方法院刑事判決　　　　　　　　　　　　　　九十三年度金訴字第六號
　　公　訴　人　臺灣嘉義地方法院檢察署檢察官
　　被　　　告　甲○○
右列被告因違反洗錢防制法案件，經檢察官提起公訴（九十三年度偵字第二三五六號
、第二七五二號），本院判決如左：
    主  文
甲○○連續幫助意圖為自己不法之所有，以詐術使人將本人之物交付為常業，處有期
徒刑捌月。
    事  實
一、甲○○雖預見提供自己金融帳戶予真實姓名、年籍均不詳之綽號「小陳」及「阿
    志」之成年男子（下稱「小陳」、「阿志」）使用，可能遭利用於掩飾或隱匿「
    小陳」、「阿志」或其等後手犯常業詐欺罪之所得財物，仍基於幫助「小陳」及
    「阿志」等人實施常業詐欺，及為「小陳」等人掩飾其等常業詐欺犯罪所得財物
    之概括不確定故意，先於民國（下同）九十三年一月中旬某日，在嘉義市○○○
    路與興業東路口，將其所有之嘉義市彌陀郵局帳號0000000000000
    號帳戶存摺（含印章、提款卡及密碼），提供予「小陳」及「阿志」，復於九十
    三年二月五日，至位於嘉義市○○路一二三號之台灣中小企業銀行嘉義分行開設
    帳戶（帳號：00000000000號），俟取得該帳戶之存摺及提款卡後，
    旋於當日下午二時餘許，在嘉義市○○路與民族路口，將該帳戶存摺（含印章、
    提款卡及密碼）交予「小陳」等人，任由不詳之成年人使用前揭帳戶藉以遂行犯
    罪。而「小陳」等人取得甲○○之上開帳戶及印章等物後，即基於與其他不詳姓
    名成年人意圖為自己不法所有之常業犯意聯絡，共組詐騙集團，於九十三年二月
    間，刊登內容為「銀行借貸低利息」之小廣告，散布給乙○○、丙○○等不特定
    人，俟其等電詢借貸事宜，詐騙集團人員即以如附表一編號一、二所示之詐騙方
    式，使乙○○、丙○○陷於錯誤，分別匯款入前揭郵局帳戶，致其二人各受有新
    台幣（下同）二萬八千零二十元、五萬六千八百元之損失；該等詐騙集團，又於
    九十三年二月七日晚間六時許，假冒國稅局主計處人員，以如附表一編號三所示
    詐騙方式，使葉富美陷於錯誤，匯款入前揭台灣中小企業銀行嘉義分行帳戶，受
    有十九萬九千七百九十二元之損失；詐騙集團並持前揭帳戶之提款卡隨即將該等
    款項提領一空，而以之為常業。嗣乙○○等三人發覺受騙而報案，始知上情。
二、案經嘉義市警察局第二分局報告臺灣嘉義地方法院檢察署檢察官偵查起訴。
    理  由
一、訊據被告甲○○固承認交付前揭郵局及台灣中小企業銀行嘉義分行帳戶之存摺（
    含提款卡、密碼及印章）交予「小陳」及「阿志」之情不諱，惟否認涉有幫助常
    業詐欺及洗錢犯行，辯稱：我曾向富邦商業銀行申請貸款，但因信用不好，未獲
    核准，嗣經廣告覓得「小陳」表示可以幫忙，「小陳」說他跟金融機關的人比較
    熟，可以走後門幫我貸到錢，但他擔心銀行把貸款匯入我的帳戶後，我不付給他
    手續費，要我將前揭存摺、印章、提款卡及密碼交予他，讓他貸得款項，先提領
    相關費用後，再把貸款餘額及存摺等物交還給我，我依他指示而行，但之後「小
    陳」等人便無消息，貸款亦無著落，我也不知該等帳戶會遭歹徒使用於犯罪云云
    。經查：
  (一)右揭犯罪事實，除幫助常業詐欺及洗錢之犯意外，其餘部分業據被告於警偵訊時
    及審理中承認無訛，且經被害人乙○○、丙○○及葉富美於警訊時指述甚明，並
    有郵政國內匯款執據二紙、自動櫃員機儲戶交易明細表五紙、郵局客戶資料、申
    請書與被告前揭帳戶歷史交易清單、台灣中小企業銀行嘉義分行之被告前揭帳戶
    印鑑卡及交易明細表等件影本在卷足佐（見嘉義市警察局第二分局嘉市警刑二字
    第○九三○○二二一七七號卷第九頁、第十二頁、第二十頁至第二十六頁，該分
    局嘉市警刑二字第○九三○○二二九七七號卷第八頁至第十頁、第十二頁、第十
    三頁，臺灣嘉義地方法院檢察署九十三年度偵字第二三五六號卷第四十五頁、第
    四十六頁、第八十八頁至第九十頁），可堪採認。
  (二)其次，(1)衡諸金融機構存款帳戶事關存戶個人財產權益之保障，存摺乃係個人資
    金往來情形之紀錄，印章、提款卡及密碼則為領取款項之重要憑證，除非本人或
    與本人關係密切者，實難認有何理由可任意交付使用，一般人亦均有妥為保管防
    阻他人任意使用之認識，縱使特殊情況偶有交付他人使用之需，亦必然深入瞭解
    用途後再行提供使用，方符常情。再者，近數年來，新聞媒體對於犯罪集團常大
    量收購或使用他人存款帳戶，持以供作犯罪使用，藉此逃避檢警查緝之情事，多
    所報導，一般人已可預見此等重要物品如落入不明人士手中，極易被利用為與財
    產有關之犯罪工具。故一般人均有妥為保管及防止他人任意使用存摺、印章、提
    款卡及密碼之認識，縱特殊情況偶需交付他人使用，亦必深入瞭解用途及合理性
    ，始予提供；而對於非有正當理由，竟要求他人交付帳戶者，客觀上可預見其目
    的，可能係供為某筆資金之存入後，再行領出之用，且該筆資金之存入及提領過
    程係有意隱瞞其流程及行為人身分曝光之用意。(2)另者，郵局並未辦理放款業務
    ，此乃眾所週知之事實，被告應無將其郵局帳戶之存摺、印章、提款卡及密碼等
    交予「小陳」等人辦理貸款之必要，且金融機構核放貸款，均須視申貸人之信用
    ，依照相關之規定與準則而為，當無得由他人經「走後門」方式，且不須金融機
    構承辦人員與被告接觸之情形下，即可獲得貸款之理，況被告於審理中既已自承
    其曾向銀行申辦過貸款，因信用不良，未獲核准之情，則被告對於銀行放款作業
    情形自有所瞭解，當知悉不應有得由他人經「走後門」方式，即可貸得款項之事
    ，顯見被告關於其亦係遭人詐騙，方才交付前揭帳戶資料云云，與情理未合，乃
    屬臨訟卸責之詞，難予採信；復審酌被告係成年且智力成熟之人，其對於金融機
    構存款帳戶之重要性及可能為犯罪集團利用以做為人頭帳戶等情事，應知之甚詳
    或有認識之可能性，則其對於上開帳戶可能遭犯罪集團用以供作犯罪之人頭帳戶
    ，應有認識或認識之可能性無疑。基此，被告既然顯可預見金融帳戶存摺、印章
    、提款卡及密碼交付「小陳」等人，將幫助他人實施犯罪，仍將前揭郵局及台灣
    中小企業銀行嘉義分行帳戶存摺、印章、提款卡及密碼交付「小陳」等人，可見
    縱令因而幫助他人從事詐欺取財之犯行，亦不違反其本意，其有幫助詐騙集團從
    事常業詐欺及為詐騙集團掩飾犯罪所得財物之犯行及不確定故意甚明。
  (三)綜上，由被害人乙○○等三人受詐騙之情狀觀之，「小陳」等人或其他不知名人
    士組成之詐騙集團，均係以意圖為自己不法之所有，以詐術使人將本人之物交付
    為常業無疑，彼等恃不法犯行為生，應成立刑法第三百四十條常業詐欺罪。被告
    提供前揭帳戶存摺、印章、提款卡及密碼予詐騙集團實施常業詐欺犯行，幫助詐
    騙集團遂行常業詐欺犯罪，又為詐騙集團掩飾該重大犯罪所得財物等犯行，事證
    至屬明確。從而，被告顯具有幫助「小陳」等人以詐欺取財為常業，及為之掩飾
    該重大犯罪所得財物之不確定故意，本件事證明確，被告犯行足堪認定。
二、故前揭「小陳」等人所為，係犯刑法第三百四十條之常業詐欺取財罪。而被告既
    預見將前揭帳戶存摺、印章、提款卡及密碼交付予「小陳」等人，可能供為常業
    詐欺犯罪被害人匯款之「人頭帳戶」，並作為掩飾「小陳」等人犯罪所得款項之
    用，而該等詐騙集團嗣後利用前揭帳戶，實施常業詐欺犯罪，並藉該等帳戶掩飾
    犯罪所得款項，又不違被告本意，被告係以幫助之意思，對於正犯資以助力，而
    未參與實施犯罪核其所為，係二次犯刑法第三百四十條之幫助常業詐欺罪、洗錢
    防制法第二條第二款之掩飾他人因重大犯罪所得財物之洗錢罪，應依同法第九條
    第二項處罰。被告先後二次提供帳戶之犯行，時、地緊接，顯係基於概括犯意為
    之，為連續犯，應依刑法第五十六條規定，論以一罪，並加重其刑。被告所犯連
    續幫助洗錢罪與連續幫助常業詐欺罪，係一行為觸犯數罪名，為想像競合犯，應
    依刑法第五十五條之規定從一重之幫助常業詐欺取財罪處斷，又被告既屬從犯，
    並依刑法第三十條第二項規定減輕其刑。爰審酌被告素行良好，任意將帳戶及提
    款卡提供予他人非法使用，非但幫助詐騙者遂行詐財目的，同時使詐欺者得以隱
    匿其真實身分致追訴困難，助長犯罪之猖獗，破壞社會秩序甚鉅，兼衡被告幫助
    他人詐欺涉案程度，及犯罪後否認犯行等諸般情狀，量處如主文所示之刑，以示
    懲儆。至於前揭郵局與台灣中小企業銀行嘉義分行之被告帳戶存摺、提款卡乃被
    告所提供予詐騙集團為犯罪之工具，案發後等該帳戶業被停用，已無用途，且該
    等存摺、提款卡仍在詐騙集團手中，為免執行沒收困難，爰不予諭知沒收。
三、(1)公訴意旨另以：被告甲○○可預見前揭「小陳」，無故蒐集他人之存摺帳戶、
    提款卡、印章使用，將可能藉收購之存摺帳戶、提款卡、印章遂行財產上犯罪之
    目的；且明知提供銀行帳戶給不明人士，易為歹徒作為財產犯罪之工具，竟捨此
    不顧，仍貪圖利益，容任該不詳姓名年籍之人使用其等帳戶以遂行詐騙他人財物
    之犯行，亦即使上開犯罪詐欺集團得以掩飾重大犯罪所得財物，於九十三年二月
    五日至十日許，至附表二所示之銀行，申請帳戶使用，再於同月初至十一日許，
    在嘉義市○○路二六八號處，連續分次將其所有如附表所示之帳戶，以不詳代價
    ，提供予「小陳」使用，任由他人藉以遂行犯罪云云；因認被告此部份行為亦涉
    犯洗錢防制法第九條第二項之洗錢罪嫌及幫助犯刑法第三百四十條之常業詐欺罪
    嫌。(2)按犯罪事實應依證據認定之，無證據不得推定其犯罪事實，刑事訴訟法第
    一百五十四條定有明文。又認定不利於被告之事實須依積極證據，苟積極證據不
    足為不利於被告事實之認定時，即應為有利於被告之認定，更不必有何有利之證
    據（最高法院三十年上字第八一六號判例參照）。再犯罪事實所憑之證據，無論
    係直接證據或間接證據，其為訴訟上之證明，須於一般人均不致有所懷疑而得確
    信為真實之程度，始得據為有罪之認定，倘其證明尚未達此程度而尚有合理之懷
    疑存在時，本諸無罪推定原則，自應為被告無罪之諭知（最高法院九十二年度台
    上字第二五七○號判決意旨參照）。(3)訊據被告甲○○堅詞否認涉有此部份罪嫌
    ，辯稱：我不知道「小陳」等人有無將如附表二所示帳戶使用犯罪等語。經查，
    本件卷證僅有如附表二所示帳戶之交易明細多紙（見偵字卷第十六頁至第二十四
    頁、第二十九頁、第三十頁、第四十二頁至第四十四頁、第四十七頁至第五十五
    頁、第七十二頁至第七十四頁、第八十頁至第八十七頁），除此之外，並無任何
    事證足資認定關於此部分有何被害事實、被害人之存在，亦即缺乏此部份帳戶係
    供人使用於犯罪之證據，是公訴人關於此部分之指訴即屬不能證明，此外，亦查
    無其他積極證據足資證明被告如附表二所示帳戶有何供人使用於犯罪情事，本應
    為無罪判決之諭知，惟公訴人認此部分犯行與前開判決有罪犯行，有連續犯之裁
    判上一罪關係，不另為無罪之諭知，附此敘明。
據上論斷，應依刑事訴訟法第二百九十九條第一項前段，洗錢防制法第九條第二項，
刑法第十一條前段、第五十六條、第三十條、第三百四十條、第五十五條，罰金罰鍰
提高標準條例第一條前段，判決如主文。
本案經檢察官古富祺到庭執行職務。
中      華      民      國    九十三    年      七      月      三十    日
                              臺灣嘉義地方法院刑事第一庭
                                  審判長法  官  夏 金 郎
                                        法  官  陳 俞 婷
                                        法  官  盧 鳳 田
右正本證明與原本無異。
如不服本判決，應於判決送達後十日內向本院提出上訴狀( 應附繕本 )。告訴人或被
害人如對於本判決不服者，應具備理由請求檢察官上訴，其上訴期間之計算係以檢察
官收受判決正本之日期為準。
中      華      民      國    九十三    年      七      月      三十    日
                                        書記官  林 秀 惠
刑法第三百四十條：
以犯第三百三十九條之罪為常業者，處一年以上七年以下有期徒刑，得併科五萬元以
下罰金。
刑法第三百三十九條第一項：
意圖為自己或第三人不法之所有，以詐術使人將本人或第三人之物交付者，處五年以
下有期徒刑、拘役或科或併科一千元以下罰金。
洗錢防制法第九條第二項：
犯第二條第二款之罪者，處七年以下有期徒刑，得併科新臺幣五百萬元以下罰金。
洗錢防制法第二條：
本法所稱洗錢，係指下列行為：
一  掩飾或隱匿因自己重大犯罪所得財物或財產上利益者。
二掩飾、收受、搬運、寄藏、故買或牙保他人因重大犯罪所得財物或財產上利益者。
    至中埔郵局帳號00000000000000號存摺及提款卡為（密碼五九五
    五）被告所提供予綽號「肉丸」者為犯罪之工具，案發後該帳號業被停用，己無
    用途，且上開存摺及提款卡仍在「肉丸」手中，為免將來執行沒收困難，爰不予
    諭知沒收，併此敘明。
附表一：
┌──┬───┬────┬─────┬─────────────────┐
│編號│被害人│匯款時間│匯款金額  │詐欺手段│
│    │      │        │（新台幣）│                                  │
├──┼───┼────┼─────┼─────────────────┤
│一  │乙○○│93.2.11 │二萬八千元│假冒誠泰銀行中正分行信用貸款人員名│
│    │      │        │          │義，以電話向乙○○謊稱申貸款項須先│
│    │      │        │          │繳交信貸保險費，詐騙乙○○匯款至被│
│    │      │        │          │告之前揭郵局帳戶                  │
├──┼───┼────┼─────┼─────────────────┤
│二  │丙○○│93.2.16 │五萬六千八│假冒中國信託銀行信用貸款人員名義，│
│    │      │        │百元      │以電話向丙○○謊稱申貸款項須先繳交│
│    │      │        │          │信貸保險金，詐騙丙○○匯款至被告之│
│    │      │        │          │前揭郵局帳戶                      │
├──┼───┼────┼─────┼─────────────────┤
│三  │葉富美│93.2.27 │十九萬九千│假冒國稅局主計處科長名義，以電話向│
│    │      │        │七百九十二│葉富美謊稱欲將退稅款匯入葉富美帳戶│
│    │      │        │元        │，利用葉富美不熟悉自動櫃員機轉帳功│
│    │      │        │          │能之弱點，誘騙葉富美至自動櫃員機領│
│    │      │        │          │取退費，實則將葉富美存簿之款項轉帳│
│    │      │        │          │至被告之前揭台灣中小企業銀行嘉義分│
│    │      │        │          │行帳戶，而施詐術使葉富美陷於錯誤而│
│    │      │        │          │匯入款項至該帳戶。                │
└──┴───┴────┴─────┴─────────────────┘
 附表二：
┌──┬──────────────────┬────┬─────────┐
│編號│開戶銀行                            │開戶時間│帳          號    │
├──┼──────────────────┼────┼─────────┤
│1   │台新國際商業銀行股份有限公司嘉義分行│93.02.10│00000000000000號  │
├──┼──────────────────┼────┼─────────┤
│2   │新竹國際商業銀行股份有限公司嘉義分行│93.02.06│000000000號       │
├──┼──────────────────┼────┼─────────┤
│3   │華南商業銀行股份有限公司嘉義分行    │93.02.05│000000000000號    │
├──┼──────────────────┼────┼─────────┤
│4   │富邦商業銀行股份有限公司嘉義分行    │同右    │00000000000之3號  │
├──┼──────────────────┼────┼─────────┤
│5   │安泰商業銀行股份有限公司嘉義分行    │同右    │000000000000號    │
├──┼──────────────────┼────┼─────────┤
│6   │陽信商業銀行股份有限公司嘉義分行    │同右    │00000000之1號     │
├──┼──────────────────┼────┼─────────┤
│7   │彰化銀行股份有限公司嘉義分行        │同右    │000000000000號    │
└──┴──────────────────┴────┴─────────┘
